【裁判字號】    97,上訴,4348
【裁判日期】    980601
【裁判案由】    公共危險
【裁判全文】
臺灣高等法院刑事判決                97年度上訴字第4348號
上  訴  人  臺灣桃園地方法院檢察署檢察官
上  訴  人
即  被  告  乙○○
選任辯護人  廖克明律師
上列上訴人因被告公共危險案件，不服臺灣桃園地方法院96年度
訴字第1587號、97年度訴字第396號，中華民國97年7月10日第一
審判決（起訴案號：臺灣桃園地方法院檢察署96年度偵字第1778
5號、96年度偵字第18947號）及追加起訴（97年度蒞字第5784號
），提起上訴，本院判決如下：
    主  文
原判決關於乙○○被訴玖拾陸年捌月貳拾日中午拾貳時拾參分許
以他法致生火車往來之危險無罪部分暨定應執行刑部分均撤銷。
乙○○以在火車軌道旁擺放瓦斯鋼瓶、有電線連接之電動鑿之方
法，致生火車往來之危險，未遂，處有期徒刑參年。
其他上訴駁回。
上開第二項撤銷改判部分與上訴駁回有罪部分所處之刑，應執行
有期徒刑捌年。
    事  實
一、乙○○明知於火車鐵軌軌面上擺放磚塊、石塊，恐使火車於
    行駛之際，因車輪輾壓軌面上之磚塊、石塊，致車輪與鐵軌
    產生間隙，造成車身跳動搖晃，並因此而有出軌傾覆之虞，
    亦明知於火車鐵軌，擺放瓦斯鋼瓶、電動鑿等物，有造成火
    車出軌傾覆之虞，竟仍基於以在火車鐵軌軌面上排放磚塊、
    石塊、瓦斯鋼瓶、電動鑿之方法致生火車往來危險之犯意，
    先後於附表一所示時間、地點，在臺灣鐵路管理局（下稱臺
    鐵）楊梅站至埔心站路段間，以如附表一編號一、編號二所
    示在鐵軌軌面上排放磚塊、石塊之方式，使火車行經該處時
    有發生列車出軌、傾覆之可能，致生火車往來之危險。又以
    如附表一編號三所示，已著手在鐵軌旁放置瓦斯鋼瓶、有電
    線連接之電動鑿之行為，因放置於鐵軌旁而未致生火車往來
    之危險而未遂。嗣於96年8月20日中午12時13分許，臺鐵司
    機員丁○○駕駛臺鐵編號610次貨物列車行經楊梅站至埔心
    站間（基隆起76公里120公尺處），發現上開瓦斯鋼瓶、電
    動鑿置放在該路段鐵軌旁而報警處理，嗣經警於現場附近查
    獲乙○○，乙○○於如附表一編號一所示犯行未為任何有偵
    查犯罪職權之公務員發覺前，即在員警戊○○詢問時主動向
    員警坦承犯行，嗣並接受裁判。
二、案經桃園縣政府警察局楊梅分局及內政部警政署鐵路警察局
    第一警務段報告臺灣桃園地方法院檢察署檢察官偵查起訴。
    理  由
壹、證據能力部分：
一、證人丙○○、辛○○、丁○○、戊○○、甲○○○、己○○
    、張瑞斌於原審所為證述，業經具結及交互詰問，自有證據
    能力。
二、本件認定事實所引用之卷內卷證資料（包含文書證據、物證
    等），檢察官、被告及辯護人於本院言詞辯論終結前均未聲
    明異議，本院審酌並無證據證明係公務員違背法定程序取得
    ，且亦無刑事訴訟法第159條之4之顯不可信之情況，自有證
    據能力。
貳、實體部分：
甲、有罪部分
一、訊據被告乙○○固坦承有放置瓦斯桶、電動鑿等物，惟矢口
    否認有何上開犯行，辯稱：伊沒有在鐵軌上放磚塊或排石云
    云。惟查：
（一）上揭附表一編號一所示犯行，業據被告於96年8 月20日警
      詢中坦承：「96年6 月10日下午4 時30分，我是放置磚塊
      於軌道上。」、「（警問：96年6 月10日下午4 時30分許
      ，警方接獲報案至你此次犯案地點（基隆起76公里120 公
      尺）附近勘查，發現當時有人放置磚塊於鐵軌上被行經火
      車壓碎，是否你所為？）是我排的磚塊沒錯。（警問：你
      是否知道將堅硬物品放置於鐵軌上會造成火車翻車意外？
      ）知道。」等語（見96年度偵字第18947號卷第11、13頁
      ）；於96年8月21日檢察官訊問時坦承：「（檢察官問：
      警方根據報案紀錄，認定你涉嫌在96年6月10日下午4時30
      分左右，在楊梅與埔心車站之間，在鐵軌上放置磚塊，有
      無此事？）有。」等語在卷（見18947號偵查卷第50頁）
      ，核與證人丙○○於原審審理中證稱：「我在鐵路局擔任
      駕駛員20年。96年6月10日當天，我駕駛南下37車次行駛
      於山側軌道。同日下午4點40分左右，我在76公里130公尺
      處鐵軌軌道上發現有人排放石塊，我即通報楊梅站副站長
      。當時列車速度很快，到達案發地點時，看到石頭及磚塊
      排在鐵軌上，從我駕駛的列車到目擊石頭的距離約30到50
      公尺。案發當天下雨，視線不良，軌道上的石塊至少10個
      以上，磚塊有2、3個，磚塊是正常大小的一半。10幾個石
      頭是沿著鐵軌一個一個排成一列，石頭與磚塊放在鐵軌上
      交互穿插排放。石塊以線路上的石碴居多，有大有小，磚
      塊不知道從何而來。當時我所駕駛的列車開過去撞到石塊
      ，有好幾聲撞擊聲。列車開過去時，我有聽到輪子壓到石
      頭，碰碰碰的聲音。我們車子前方有排障器，磚塊的高度
      比排障器離軌道的高度高一點，火車行駛時，排障器會先
      把磚塊排開，只是低於排障器的障礙就不會被排開，會被
      輪子碾到。我聽到的有比較大的石塊被排障器排除撞到排
      障器的聲音，還有列車輾過比較小的石頭的聲音。」等情
      ，互核相符。並有內政部警政署鐵路警察局員警工作紀錄
      簿（96年度偵字第18947號卷第36頁）、內政部警政署鐵
      路警察局第一警務段投石照片（96年度偵字第1894 7號卷
      第37頁）在卷可稽。又查，被告乙○○被訴以在火車軌道
      上擺放磚塊、石塊之方法，致生火車往來之危險罪，為最
      輕本刑3年以上有期徒刑之重罪，一般人絕無可能輕易自
      承涉犯前開犯行，倘被告確實未曾有何公訴人所指前開犯
      罪情節，則其遇有自清機會，當極力說明澄清，供員警及
      檢察官查證其言之真假以還其清白，豈有非僅不即時掌握
      機會為己辯駁，反於警詢及檢察官訊問時，就上開犯行屢
      次坦認在卷，致其本身無端罹於刑責之理？是被告乙○○
      前揭任意性自白認與事實相符，堪以採信。綜上，被告乙○○於96年6月10日下午4時30分許，在楊梅站與埔心站間
      （基隆起76公里120公尺）山側鐵軌，以交互穿插排放之
      方式，在該處鐵軌軌面上排放鐵路石碴10餘塊及磚塊2、3
      塊之事實，堪以認定。
（二）上揭附表一編號二所示犯行，業據證人辛○○於原審審理
      中證稱：「我擔任臺灣鐵路局司機員大約有8年。96年7月
      10 日下午1點40分許，我駕駛1907號車次列車，該列車為
      林口駛往臺中龍井的煤炭空車，行駛於南下山側軌道。通
      報記錄上面所載的『東正線』亦即我所稱之山側軌道。96
      年7月10日工作紀錄上記載我於當日下午1點43分通報東正
      線怡仁前有人排石，當時我駕駛上開列車自埔心方向駛至
      案發地點，在行駛路線的軌距間發現一個黑影，我直覺那
      應該是人，就鳴笛示警，鳴笛後該黑影立刻跳開。黑影跳
      開後，我發現路線上兩條鐵軌的軌面上也有黑色物體，我
      直覺那是石頭，就緊急煞車，列車在排有石塊的位置之前
      煞停。我起初看到會移動的黑影的路段，就是排石的路段
      。我停車後有到車頭處看一下，看到軌面上排放有鐵軌軌
      道之石碴，石碴以間隔20公分左右的距離排列，長度大約
      我行走5步半的距離（當庭丈量為3公尺40公分）。我也在
      案發現場附近看到方才所稱在鐵軌上移動的黑影，該黑影
      即是在庭被告乙○○，因為那個黑影閃到電線桿旁邊，我
      列車停下來時，剛好隔著一條海線停在乙○○旁邊，所以
      我可以確定我起初看到的黑影就是乙○○。乙○○本來位
      置是在軌距中間，我一鳴笛他就往海側那邊走，躲在電線
      桿旁邊，我有斥罵乙○○，但乙○○沒有說話，就一直看
      著我。」等語綦詳，並有96年7月10日鐵路局工作紀錄1份
      在卷可稽（見原審卷附臺灣桃園地方法院檢察署檢察官97
      年度蒞字第2247號補充理由暨調查證據聲請書附件證2）
      。經查，證人辛○○與被告乙○○並不相識，此為辛○○
      及乙○○所是認，且證人辛○○於原審審理中經告以偽證
      罪之處罰後，具結證述如上，係以刑事責任擔保其證言之
      真實性，則辛○○核無甘冒偽證罪之風險而虛構案發情形
      ，僅為恣意誣攀素不相識之被告乙○○，使乙○○徒罹刑
      章之理，是證人辛○○前開所證情節，堪信為真。被告乙○○於96年7月10日下午1點43分許，在楊梅站至埔心站間
      怡仁醫院附近之鐵軌軌面上排放鐵軌石碴，石碴以間隔20
      公分左右之距離排列，排石距離總長共約3公尺40公分之
      事實，洵堪認定。
（三）上揭附表一編號三所示之犯行
      經查，被告乙○○於警詢、檢察官訊問時及原審院審理中
      供稱：「我於96年8月20日中午12時13分許，在臺鐵楊梅
      站至埔心站間基隆起76公里120公尺處，將瓦斯鋼瓶以電
      線連接電動鑿放置於海側軌道旁邊，我並未將上開物品放
      置於軌道上。」等語在卷；又被告於96年8月22日檢察官
      聲請羈押而於台灣桃園地方法院法官詢問時經法官詢問：
      「問：你有無在96年8月20日中午12時13分許，在你住處
      旁邊將20公斤的瓦斯鋼瓶等物品等火車接近時要放在火車
      鐵軌上？答：我當時是放在鐵路旁的電線桿旁邊。問：你
      所說的電線桿是否照片所示的電線桿（提示18947號偵查
      卷照片第1張並告以要旨）？是的。你放置的方式如同照
      片所示嗎？是的，大致是這樣子。」等語，而於本院審理
      時亦坦承有於附表一編號三所示之時地擺放瓦斯鋼瓶及有
      電線連接之電動鑿於鐵軌旁。又證人即本件承辦員警戊○○於原審審理中證稱：「96年8月20日丁○○有通報鐵道
      旁有瓦斯桶、電鑽（即電動鑿、下同）的事件，是我前往
      現場處理。抵達現場後，發現有瓦斯桶、電鑽，擺放位置
      就是我拍照的地方，就在電線桿旁邊。我去的時候看到的
      情況，就是照片所拍攝的情形，我們沒有移動現場。照片
      裡面的電鑽倒在鐵軌旁的碎石上，我到現場時就是這樣，
      因為我從接獲通報到抵達現場大約有20分鐘，中間是否有
      人移動過我們不得而知，但我到現場時就是這個樣子。」
      等語甚詳，並有內政部警政署鐵路警察局第一警務段現場
      照片（臺灣桃園地方法院檢察署檢察官96年度偵字第1894
      7號偵查卷宗第25頁、第26頁）在卷可稽。足認被告上開
      自白自與事實相符。
（四）按刑法第184條第1項往來危險罪之成立，以損壞軌道、燈
      塔、標識或以他法致生火車、電車或其他供水、陸、空公
      眾運輸之舟、車、航空機往來之危險為要件。且本罪區別
      既遂、未遂之標準，在於是否致生火車、電車或其他供水
      、陸、空公眾運輸之舟、車、航空機往來之危險，至於因
      而致舟車等傾覆或破壞者，則屬同條第2項加重結果犯之
      問題，不得資為判斷同條第1項犯罪既遂未遂之標準（最
      高法院63年臺上字第687號判例意旨參照）。經查：
  １、被告乙○○於警詢中供稱：「（警問：你是否知道將堅硬
      物品放置於鐵軌上會造成火車翻車意外？）知道。」等語
      甚詳。又證人丁○○於原審審理中證稱：「（檢察官問：
      你在鐵路局擔任駕駛員？）我是做助理16年，司機員9年
      。（審判長問：列車碰到石塊，在何情況下，有可能會造
      成出軌？）碰到大的石頭，或小石頭疊成堆，或是排成一
      長排，列車輾過之後，跳跳跳，跳到最後而翻覆。（審判
      長問：大石頭或小石頭疊成堆，不是會被排障器排掉？）
      大石頭是擺在軌距中間，因為鐵軌有高度，排障器碰到大
      石頭，沒有辦法把它排出鐵軌外，排障器被撞壞，大石頭
      會在軌距中間滾，有可能會造成火車出軌的意外。另外小
      石頭疊成堆的部分，是小石頭包覆在鐵軌上。因為量多，
      排障器無法完全排開，所以一部分會被車輪碾壓，因為量
      多，車輪碾壓時，會造成車輪跳動，因為車輪只是放在鐵
      軌上，跳動的結果可能會使列車出軌。（審判長問：你說
      的小石頭排成一長排使得車輪跳動，跳跳跳之後造成出軌
      ，這種情形的小石頭，也是排障器無法排除的小石頭？）
      是的。（審判長問：你的意思是說，縱使是排障器無法排
      除的小障礙，也有可能因為量多，而使車輪碾壓時產生跳
      動，而造成出軌及翻覆的危險？）是的。（審判長問：依
      你的經驗，可能要多長排才可能造成出軌？）不知道，因
      情況而定，要視石塊的大小硬度及車子機件情況而定，跟
      車身重量、車速、鐵軌狀況也有關係。」等語甚詳。是磚
      塊、石塊等物均具一定硬度，行進中之火車輾壓軌面上排
      成長排之磚、石，恐因磚塊、石塊卡於車輪與鐵軌間，使
      車輪無法與軌道密接，造成車輪跳動並脫離鋼軌，而發生
      列車出軌、傾覆之意外，而揆諸證人丙○○、辛○○前開
      所證，被告乙○○於如附表一編號一、編號二所示路段之
      鐵軌軌面上所排放之磚塊、石塊，即係沿鐵軌排列為長排
      ，該磚、石排列型態，顯有使行駛中之火車車輪與鐵軌產
      生間隙，致車輪跳動、脫離鋼軌而傾覆出軌之危險，是依
      上開情狀觀察，被告乙○○在火車軌道上擺放磚塊、石塊
      之行為，既有使火車發生出軌、傾覆之可能，自足認已致
      生火車往來之危險。
  ２、次查，被告乙○○於警詢中供承「問：你今日為何放置瓦
      斯鋼瓶、電動鑿於鐵道旁？答我預備放置軌道上給列車撞
      擊，但並未造成人員傷亡。」等語；是被告放置瓦斯鋼瓶
      、電動鑿於鐵道旁係基於給列車撞擊之犯意，應堪認定。
      查瓦斯鋼瓶、電動鑿並非鐵道旁應放置之物品，上開物品
      為鋼製物品，且瓦斯鋼瓶為圓桶狀，因火車經過有滾動之
      可能，足生火車往來傾覆之危險，一般人實無可能搬移置
      放於鐵道旁，被告雖於嗣後辯稱沒有妨害火車往來之故意
      云云，應屬卸責之詞，不足採信。又證人丁○○於原審審
      理中證稱：「我在臺鐵擔任助理16年、司機員9年。96年8
      月20日我駕駛火車從新竹往七堵方向行駛於海側軌道，當天
      我有通報在76公里120公尺處發現瓦斯桶及電鑽。我看到
      瓦斯桶放在電線桿旁邊，電鑽插在鐵軌旁的石渣上，電鑽
      還有一條電線牽到瓦斯桶上。電鑽與鐵軌大約有50公分，
      我的列車經過撞不到。電鑽插的位置不是緊貼著軌道邊緣
      ，列車經過時，電鑽距離我的列車約20公分，剛好沿著我
      的主排障器，沒有撞到。」等語；依證人上開證詞，被告
      乙○○擺放前開瓦斯鋼瓶、電動鑿之地點，係位於距鐵軌
      50公分、距行進中之列車20公分以外之鐵軌旁電線桿下方
      ，尚無致生致生往來之危險。惟查，被告放置瓦斯鋼瓶、
      電動鑿於鐵道係基於給列車撞擊之犯意，已如前述，而瓦
      斯鋼瓶、電動鑿為鋼製物品，且瓦斯鋼瓶為圓桶狀，因火
      車快速風馳經過而有滾動之可能，均足生火車往來傾覆之
      危險，被告基於妨害火車之往來之犯意，並將有致火車傾
      覆之虞之瓦斯鋼瓶、電動鑿放置於火車必經之鐵軌旁，應
      認已著手犯罪行為之實行，惟因未致生火車往來之危險而
      未遂。
（五）被告上訴意旨雖辯稱：被告長年患有「精神官能性憂鬱症」
      及「藥物性幻覺證」，請求依刑法第19條減輕其刑云云，
      並提出診斷證證明書一紙為憑。惟查，本件被告經送台北
      市聯合醫院鑑定結果略以：「精神官能性憂鬱症」亦稱憂
      鬱性精神官能症、輕鬱症，指患者長期呈現低落情緒，然
      症狀之嚴重尚不符合「重鬱症」診斷。「精神官能性憂鬱
      症」患者，若未併有其他診斷，則其辨識一己行為是否違
      法之能力，以及依其行為辨識而為行為之能力，與普通人
      之平均程度無異。現有病歷既未顯示胡員於95年12月14日
      至96年7月6日期間，因使用安非他命導致「安非他命精神
      病」復發，或因其他原因導致整體精神狀況惡化，自無理
      由據以認定胡員之行為符合刑法第19條第1項、第2項規定
      之適用。有上開醫院檢送鑑定書附卷可稽，是被告辯稱請
      求依刑法第19條規定減輕其刑，自不可採
（六）綜上所述，本件事證明確，被告犯行洵堪認定，應予依法論
      罪科刑。
二、核被告乙○○於附表一編號一所為，係犯刑法第184 條第1
    項以在火車軌道上擺放磚塊、石塊之方法，致生火車往來之
    危險罪；於附表一編號二所為，係犯刑法第184 條第1 項以
    在火車軌道上擺放石塊之方法，致生火車往來之危險罪。附
    表一編號三所為係犯刑法第184條第5項、第1項以在火車軌
    道旁擺放瓦斯鋼瓶、有電線連接之電動鑿之方法，致生火車
    往來之危險而未遂罪。原起訴檢察官認被告於附表一編號一
    所為係涉犯刑法第184條第5項、第1項以在火車軌道上擺放
    石塊之方法，致生火車往來之危險未遂罪，嗣經原審到庭實
    行公訴之檢察官於原審審理中當庭變更起訴法條為刑法第
    184 條第1項以在火車軌道上擺放磚塊、石塊之方法，致生
    火車往來之危險既遂罪，核無不合。被告乙○○所犯上開各
    罪，犯意個別、行為互殊，應予分論併罰。次按「刑法第62
    條所謂發覺，並不以有偵查犯罪職權之機關或人員確知其人
    犯罪無誤為必要，而於對其發生嫌疑時，即得謂為已發覺，
    亦即如有確切之根據，因而對犯人發生合理之懷疑，即足當
    之。」（最高法院72年臺上字第641號判例參照），因之，
    倘僅單純臆測性懷疑，而非客觀上有確據為憑者，殊不得認
    已發覺。經查，本件附表一編號一所示犯行，業據查獲員警
    戊○○於原審審理中證稱：「我是在96年5月18日才接臺鐵
    楊梅站到埔心站這個路段的工作，我上任後幾乎一個星期有
    2 次或是3次，然後隔了1、2個星期又來了，我們排班去埋
    伏，又抓不到，所以對這個事情很頭痛，至於鎖定的對象是
    附近的人。另外，我們清查附近剛好有一家舊貨商裝有監視
    器，其中1支監視器剛好對著鐵軌，監視器拍攝到乙○○另
    一天在火車來時，有向火車投擲的動作。我們在96年6月10
    日當場並沒有發現排石塊的人，但是我們去訪查後，加上相
    關監視器的錄影畫面，所以我們懷疑監控本案被告乙○○。
    因為我們查訪後鎖定附近的人，有鎖定對象，但是沒有證據
    ，所以在96年6月10日到同年8月20日的這段期間，我有到過
    乙○○家中，因為我們沒有證據，所以和乙○○只是訪談，
    跟乙○○警告，我告訴乙○○『我剛上任，如果是你，以後
    不要再做，如果不是你就好』，我有警告乙○○這個危險性
    跟嚴重性。」等語在卷，是證人即本案查獲員警戊○○就被
    告乙○○是否涉犯前開附表一編號一所示案件，除因案發現
    場附近監視攝影機曾拍攝到被告乙○○有向火車丟擲物品之
    動作，而猜測內政部警政署鐵路警察局員警工作紀錄簿及鐵
    路局工作紀錄上所載於鐵軌上排石之行為或亦與被告乙○○
    有關外，別無其他積極證據或確切根據足使證人戊○○就被
    告乙○○確實涉犯前開案件一節產生合理確信，渠等認被告
    乙○○涉案之程度僅為單純臆測性懷疑，尚難認被告前開犯
    行已為證人即員警戊○○發覺。是被告乙○○在前開附表一
    編號一所示犯行未被有偵查犯罪職務之機關或公務員發覺其
    為犯罪人前，即於接受證人戊○○詢問時，主動供承犯下前
    開案件，向員警戊○○坦承其為犯罪行為人而自首犯罪，嗣
    並接受裁判。被告乙○○於附表一編號一所犯行，係對於未
    經發覺之犯罪自首而接受裁判，爰依刑法第62條前段之規定
    ，減輕其刑。又附表一編號三所示之罪，應依未遂犯之規定
    減輕之。
三、不另為無罪諭知部分
（一）公訴意旨略以：被告乙○○除前開經本院論罪科刑之犯行
      外，復於附表一編號二所示該次犯行之密接時間即96年7
      月10日下午1 時39分許，在楊梅站至埔心站間（基隆起76
      公里120 公尺）放置3 個圓柱形水泥塊於海側軌道上，嗣
      經列車碾碎，未造成列車損傷（即如附表二所示），因認
      此部分亦涉犯刑法第184條第1項妨害舟車及航空機行駛安
      全罪云云。
（二）按犯罪事實應依證據認定之，無證據不得認定犯罪事實；
      又不能證明被告犯罪或其行為不罰者，應諭知無罪之判決
      ，刑事訴訟法第154 條第2 項、第301 條第1 項分別定有
      明文。經核本件公訴意旨認被告乙○○涉犯前揭罪嫌，無
      非係以被告乙○○於警詢、檢察官訊問時之陳述及內政部
      警政署鐵路警察局第一警務段投石照片（臺灣桃園地方法
      院檢察署檢察官96年度偵字第18947 號）1 張，為其主要
      論據。
（三）經查，證人戊○○於原審97年3月20日審理中證稱：「本
      案乙○○的筆錄是我做的，96年7月10日下午1時39分許，
      在楊梅站至埔心站間（基隆起76公里120公尺）放置水泥
      塊這次，水泥塊是放在軌道旁，就在道渣石旁邊，不會影
      響火車通過，也不是放在軌距之間。這次放置的3個圓形
      水泥柱，確定是放在火車不會碰到的軌道旁邊。」等語、
      惟證人於同日法院訊問時證稱7月10日該次不是伊去查看
      ，是己○○，是他帶回來的；水泥柱不是7月10日的事情
      ，應該是己○○紀錄的那次，日期弄錯了等語，復稱：
      伊確定是有把水泥柱帶回來，然後是我們沒有紀錄，找
      不到紀錄，次數太多了，印象中應該是我，伊不能確定
      等語；而於原審97年4月15日審理中證稱：「內政部警政
      署鐵路警察局第一警務段投石照片（臺灣桃園地方法院檢
      察署檢察官96年度偵字第18947號）所示3個柱狀水泥塊，
      是我接獲鐵路局楊梅站通報後，與1位替代役男到現場取
      回，這3個水泥塊是擺在海側鐵軌旁，約在軌道旁到底下
      砂石旁邊。從我接到通報到抵達現場，大約20分鐘。工作
      紀錄沒有記載本件，是因為次數太多，有時候真的是我們
      疏忽掉了沒有寫。」等語。惟查，依卷附系爭照片雖有三
      塊圓型狀水泥柱，係放置於一般室內磁磚地面，並非現場
      擺放之狀況，是上開圓形狀水泥塊究竟於案發時係放置於
      何處，已難僅憑証人之證述而為認定，且證人復未做工作
      紀錄，則證人於採獲之正確時間亦有疑義，被告乙○○於
      警詢中雖曾供稱：於96年7月10日下午1時39分，有放置水
      泥塊於軌道旁等語，惟證人戊○○上開證述既有上開疑義
      ，且被告於法院審理時已堅決否認此部分犯行，是此部分
      尚難認係被告所為，公訴意旨認被告乙○○此部分涉犯以
      他法致生火車往來之危險罪嫌，尚屬無據，徵諸前揭法律
      規定，此部分核屬不能證明被告乙○○犯罪。惟公訴人認
      被告此部分如成立犯罪，與前開經本院認定成立之附表一
      編號二所示以他法致生火車往來之危險罪具接續犯實質上
      一罪關係，爰不另為無罪之諭知。
乙、公訴不受理部分
（一）公訴意旨略以：乙○○因懷疑遭母親甲○○○檢舉吸毒為
      警查獲，而心生怨恨，基於放火燒燬住宅、交通工具以外
      他人所有物之犯意，於96年7月15日凌晨4時50分許，放火
      燒燬其母甲○○○所有位於桃園縣楊梅鎮○○路321巷16
      號豬舍旁之麻布袋一疊，致生公共危險。因認此部分涉犯
      刑法第175條第1項放火燒燬住宅、交通工具以外他人所有
      物罪嫌云云。
（二）經查，證人甲○○○於原審審理中證稱：「我在96年7月
      15 日凌晨4時50分前往桃園縣楊梅鎮○○路321巷16號豬
      舍養豬時，發現豬舍內的麻布袋剛燃燒過，有煙但是沒有
      火。麻布袋是別人不要的，我撿回來種菜用，有時給豬隻
      保暖使用。豬舍附近只有河川，沒有工廠。距離豬舍50公
      尺有1棟我們的老房子，距離豬舍100公尺左右有1加麵粉
      加工廠。野草很遠，離豬舍約40、50公尺」等語在卷。另
      查，揆諸本件現場照片（臺灣桃園地方法院檢察署檢察官
      96年度偵字第17785號偵查卷宗第21頁）及原審卷附之員
      警職務報告、現場照片及現場圖所示，被告乙○○於上揭
      時、地引火焚燒其母甲○○○所有之麻布袋，係集中堆放
      於棧板之上，區域特定、範圍甚狹，且棧板係鄰近不易燃
      之水泥材質水槽，距周邊建築物及雜物擺放處均有相當距
      離，且依該麻布袋燃燒後型態觀之，該麻布袋僅因燃燒而
      燻黑，其外觀形狀尚稱完整，並無因火勢猛烈而燃燒殆盡
      之情形，而麻布袋周邊亦未發現有何其他物品遭受火勢波
      及之現象，堪認被告乙○○所引燃之火勢非鉅，且無任何
      延燒之跡象。是本案被告乙○○固於上開時、地放火燒燬
      其母甲○○○所有之麻布袋，惟該麻布袋既係集中堆放於
      與易燃物具一定距離之場所，且火勢尚在可控制之範圍內
      ，而無延燒他處之可能或機會，實際上亦無火勢延燒他處
      之結果產生，是殊難認被告乙○○此舉有何致生公共危險
      之情形。
（三）綜上所述，本件被告乙○○所為，核與刑法第175 條第1
      項放火燒燬住宅、交通工具以外他人所有物罪之構成要件
      有間。核被告乙○○所為，係犯刑法第354 條毀損罪。公
      訴人認被告係犯刑法第175 條第1 項放火燒燬住宅、交通
      工具以外他人所有物罪，尚有未洽，惟按刑法第354 條毀
      損罪，依同法第357 條規定，須告訴乃論。而告訴或請求
      乃論之罪，未經告訴、請求或其告訴、請求經撤回或已逾
      告訴期間者，應諭知不受理之判決，刑事訴訟法第303 條
      第3 款定有明文。次按犯罪之被害人，得為告訴；告訴、
      告發，應以書狀或言詞向檢察官或司法警察官為之；其以
      言詞為之者，應製作筆錄，刑事訴訟法第232 條、第242
      條第1 項亦分別明定。經查，本件被害人即麻布袋所有人
      甲○○○，就其所有之前開麻布袋遭被告乙○○以放火燒
      燬之方式毀棄一節，並未以書面向檢察官或司法警察提出
      毀損告訴，其於警詢及檢察官訊問時，亦未曾以言詞提出
      毀損告訴並制作筆錄，是本件未經合法告訴，應依前揭刑
      事訴訟法第303 條第3 款規定為不受理判決。另按刑事判
      決得就起訴之犯罪事實變更檢察官起訴所引應適用之法條
      者，以科刑或免刑判決為限，不受理判決無適用刑事訴訟
      法第300 條之餘地（最高法院71年度臺上字第6600號、95
      年度臺上字第46 36 號判決參照），本件為不受理判決，
      自無庸變更起訴法條，併此敘明。
丙、無罪部分
一、公訴意旨略以：
（一）乙○○因懷疑遭母親甲○○○檢舉吸毒為警查獲，而心生
      怨恨，明知位於桃園縣楊梅鎮○○街279巷16號之房屋，
      係現由其父母、弟弟、弟媳及姪子等6人所居住使用之住
      宅，竟基於放火燒燬現供人使用住宅之犯意，於96年7月
      14 日21時許，於上開住宅3樓房間內，以打火機點燃房間
      內收集之廢紙，嗣因火勢及時為乙○○撲滅，幸未造成火
      勢延燒房屋。原起訴檢察官因認被告涉犯刑法第173條第1
      項、第3項放火燒燬現供人使用之住宅未遂罪嫌，嗣經原
      審到庭實行公訴之檢察官於原審審理中當庭變更起訴法條
      為刑法第175條第2項放火燒燬住宅、交通工具以外自己所
      有物罪嫌云云。
（二）乙○○明知向行駛中之火車投擲石塊或在鐵軌上擺放石塊
      ，將有可能產生因鐵軌上存有石塊，或火車車輪與鐵軌中
      間卡到石塊，而造成火車出軌之結果，致生火車往來之危
      險，竟仍基於傾覆或破壞現有人所在之火車之犯意，於附
      表三所示時間、地點，先後多次在臺鐵楊梅至埔心站路段
      間，以如附表三所示對行經之火車丟擲石塊或在軌道上放
      置水泥塊之方式，致列車生往來之危險，並使列車車窗玻
      璃破損等損害（毀損部分未經告訴），因認被告於如附表
      三編號一、二、三、四、五部分亦涉犯刑法第184條第1項
      以他法致生火車往來危險罪嫌云云。
二、按犯罪事實應依證據認定之，無證據不得認定犯罪事實。又
    不能證明被告犯罪者，應諭知無罪之判決，刑事訴訟法第15
    4 條第2 項、第301 條第1 項分別定有明文。又事實之認定
    ，應憑證據，如未能發現相當證據，或證據不足以證明，自
    不能以推測或擬制之方法，為裁判基礎（最高法院40年臺上
    字第86號判例意旨參照）；再認定不利於被告之事實，須依
    積極證據，苟積極證據不足為不利於被告事實之認定時，即
    應為有利於被告之認定，更不必有何有利之證據（最高法院
    30年上字第816 號判例）。經核本件公訴意旨認被告乙○○
    涉犯前揭罪嫌，無非係以證人甲○○○、己○○、庚○○之
    證述，內政部警政署鐵路警察局員警工作紀錄簿、內政部警
    政署鐵路警察局第一警務段投石照片、鐵路局工作紀錄等件
    ，為其主要論據。
三、經查：
（一）被告乙○○於警詢以迄原審審理中均供稱：「我於96年7
      月14日晚間9時許，在桃園縣楊梅鎮○○街279巷16號3樓
      房間內，以打火機點燃我自己房間內整理後不要的廢紙、
      文件，我有在旁邊，等火熄滅之後才離開。」等語在卷。
      又證人甲○○○亦於原審審理中證稱：「我在96年7月15
      日上午前往豬舍餵豬，發現豬舍門內一些麻布袋有剛剛燃
      燒過的跡象，我想可能是乙○○所為，同日上午8、9時許
      我返回桃園縣楊梅鎮○○街279巷16號住處，上樓進入乙○○房間，發現他的房間地上有一堆已經燒過的灰燼。我
      問乙○○為何要燒東西，乙○○說他在燒垃圾，垃圾燒完
      還沒清掉而已。」等語甚詳。經查，揆諸本件現場照片（
      臺灣桃園地方法院檢察署檢察官96年度偵字第17785號偵
      查卷宗第20頁、第22頁）所示，被告乙○○於上揭時、地
      引火焚燒廢紙之場所為其臥室內之空地，其地面材質為不
      易燃之磁磚，且焚燒之物體係集中堆放，距周邊木質衣櫃
      、床鋪、書桌等易燃物體尚有相當距離，堪認被告乙○○
      於放火燃燒上開物品之際，係有意避開房間內易燃物以避
      免延燒。再查，前開木質家具並無任何遭火勢燻燒而烏黑
      之現象，而證人朱胡冬榮於翌日發覺上情時，亦僅見被告
      乙○○臥室地面上焚燒垃圾後之殘餘灰燼，而未發現有何
      其他物品遭受火勢波及之現象，堪認被告乙○○所引燃之
      火勢非鉅，且顯無任何延燒之跡象。是本案被告乙○○固
      於上開時、地放火燒燬自己所有之文件、信件等物品，惟
      被告既有意將物品集中堆放於不易燃之地面上，並與易燃
      物品保持距離以避免延燒，而該次燃燒之火勢始終在被告
      乙○○控制之中，且燃燒程度係在被告乙○○可控制之範
      圍內，而無延燒他處之可能或機會，實際上亦無火勢延燒
      他處之結果產生，是殊無從認被告乙○○前開於房間內放
      火燃燒其所有之文件、廢紙之舉，有何致生公共危險之情
      形，是無從逕以刑法第175條第2項放火燒燬住宅、交通工
      具以外自己所有物罪相繩。
（二）附表三編號一、編號二、編號三所示向行駛中火車丟擲石
      塊之事實，固據被告乙○○於警詢及檢察官訊問時坦認在
      卷。惟查，證人即臺鐵司機員丁○○於原審審理中證稱：
      「如果有人從車體的側面朝鐵軌丟擲石塊，或者是朝列車
      丟擲石塊，車窗破掉的話，會造成車內的人員受傷，但如
      果只丟到車廂，則不會有危險，因為車體比較厚。丟鐵軌
      的話，要看東西大小，如果東西大，又丟到車輪，則會出
      軌。但是要是沒有丟到車輪或東西比較小而丟到車輪，則
      影響不大。」等語在卷，再觀諸本件附表三編號一、編號
      二之列車照片所示，本件遭被告以石頭丟擲之車廂中，最
      嚴重之情形為車廂玻璃遭石頭貫穿，火車並不因被告之丟
      擲石塊而翻覆，尚不足造成火車往來之危險。又揆諸全卷
      事證，亦查無其他積極證據足證被告乙○○投石之位置、
      方向係以鐵軌或車輪為投擲目標，或所投擲之石塊大小確
      足使火車車輪產生脫軌翻覆之可能，是被告乙○○此部分
      所為，與刑法第184條第1項以他法致生火車往來之危險罪
      之構成要件尚屬有間。
（三）至如附表三編號四所示事實，固據證人己○○於原審審理
      中證稱：「內政部警政署鐵路警察局員警工作紀錄簿（96
      年度偵字第18947號卷第38頁）上96年7月6日下午6時許『
      16 ：30值班通知76K怡仁醫院前涵洞處有人排石立即前往
      處理，17：00到達現場發現有一灌有水泥之小垃圾桶在路
      線上，未發現有人在現場』的紀錄是我所記載，當時我是
      月臺守望，值班人員接到楊梅站通知後通知我。我接獲通
      報抵達現場大約下午5時許，我發現一個灌有水泥的塑膠
      桶擺在2條鐵軌的中間，我立刻拍現場照片，然後觀察四
      周，並沒有發現可疑的人在附近，就把塑膠桶帶回來。」
      等語在卷，並有內政部警政署鐵路警察局員警工作紀錄簿
      （臺灣桃園地方法院檢察署檢察官96年度偵字第1894 7號
      偵查卷宗第38頁）、內政部警政署鐵路警察局第一警務段
      投石照片（臺灣桃園地方法院檢察署檢察官96年度偵字第
      18947號偵查卷宗第40頁）在卷可稽；如附表三編號五所
      示事實，固據證人庚○○於原審審理中證稱：「我在96年
      7 月6日下午4點30分許，駕駛車次2224號新竹往基隆電聯
      車行駛於海側軌道，行經76公里即怡仁醫院附近，在我本
      車次的鐵軌軌面上發現排石，數量大約有5、6個，間隔有
      20 公分左右。」等語在卷，且有96年7月6日鐵路局工作
      紀錄1份在卷可稽（見原審卷附臺灣桃園地方法院檢察署
      檢察官97年度蒞字第2247號補充理由暨調查證據聲請書附
      件證1）等件足憑。惟查：被告乙○○堅詞否認有何附表
      三編號四、編號五所示犯行，而如附表三編號四、編號五
      所示遭放置裝有水泥之塑膠桶、遭排石之鐵路路段為開放
      性空間，任何不特定人均得接近之，非僅被告乙○○有接
      近該路段鐵軌之機會，另揆諸上開證人己○○、庚○○所
      證，渠等均未曾目擊於前開路段軌道間放置灌有水泥之塑
      膠桶及於該路段鐵軌上排石之人，是本院遍覽全卷事證，
      公訴人實未曾舉出任何證據足資證明前開於兩軌軌距間放
      置裝有水泥之塑膠桶及於鐵軌軌面上排石之行為確為被告
      乙○○所為，是殊難僅以被告乙○○與案發地點具地緣關
      係，且前有如附表一所示於鐵軌上排石之不良紀錄，即驟
      認附表三編號四、編號五所示行為亦係被告乙○○所為，
      是公訴人此部分所認，尚屬無據。
參、上訴駁回部分：
    原審就附表一編號一、二所示之犯行，適用上開規定分別論
    處被告有期徒刑3年8月、4年，核無違誤，量刑亦屬妥適，
    被告上訴否認犯罪，並請求依刑法第19條減輕其刑，核無理
    由，被告上訴此部分應予駁回。又就附表二及附表三編號一
    至五所示之犯行，原審認與犯罪構成要件未合，或犯罪事證
    不足，或未經告訴，而分別為不受理、無罪及不另為無罪之
    諭知，核無不合，公訴人雖就上開部分提起上訴，惟公訴人
    並未提出其他積極證據證明被告有上開犯行，公訴人此部分
    上訴，亦應認為無理由，應予駁回。
肆、撤銷改判部分：
    原判決諭知被告被訴如附表一編號三所示於96年8月20日中午
    12時13分許以他法致生火車往來之危險犯行部分無罪，固非
    無見。惟查，被告放置瓦斯鋼瓶、有電線連接之電動鑿於鐵
    道係基於給列車撞擊之犯意，而瓦斯鋼瓶、電動鑿為鋼製物
    品，且瓦斯鋼瓶為圓桶狀，因火車經過有滾動之可能，均足
    生火車往來傾覆之危險，被告基於妨害火車之往來之犯意，
    並將有致火車傾覆之虞之瓦斯鋼瓶、有電線連接之電動鑿放
    置於火車必經之鐵軌旁，應認已著手犯罪行為之實行，原審
    認係預備行為，顯有未洽。被告上訴雖否認此部分犯行，固
    不可採。惟原判決此部分既有可議，自應由本院就此部分及
    定應執行部分撤銷改判。爰審酌被告乙○○在火車軌道旁擺
    放瓦斯鋼瓶、有電線連接之電動鑿，其行為危險性極高，惡
    性甚重，且犯後於審理中矢口否認犯行，毫無悔意、態度非
    佳，並其犯罪動機、目的、手段，附表一編號三所示之犯行
    尚未致生往來之危險等一切情狀，量處有期徒刑3年，並與
    上訴駁回有罪部分定其應執行有期徒刑8年。至扣案之瓦斯
    鋼瓶及電動鑿非被告所有，業據被告於警詢供述在卷，亦非
    違禁物，爰不諭知沒收。附此敘明。
據上論斷，應依刑事訴訟法第369條第1項前段、第364條、第299
條第1項前段、第368條，刑法第184條第1項、第5項、第25條、
第51條第5款，判決如主文。
本案經檢察官林秀濤到庭執行職務。
中    華    民    國    98    年    6     月    1     日
                  刑事第六庭審判長法  官  林堭儀
                                  法  官  張明松
                                  法  官  吳淑惠
以上正本證明與原本無異。
如不服本判決，應於收受送達後10日內向本院提出上訴書狀，其
未敘述上訴之理由者並得於提起上訴後10日內向本院補提理由書
（均須按他造當事人之人數附繕本）「切勿逕送上級法院」。
                                  書記官  陳雅加
中    華    民    國    98    年    6     月    3     日
附錄：本案論罪科刑法條全文
中華民國刑法第184條
損壞軌道、燈塔、標識或以他法致生火車、電車或其他供水、陸
、空公眾運輸之舟、車、航空機往來之危險者，處3年以上10年
以下有期徒刑。
因而致前項之舟、車、航空機傾覆或破壞者，依前條第1項之規
定處斷。因過失犯第1項之罪者，處6月以下有期徒刑、拘役或3
百元以下罰金。
從事業務之人，因業務上之過失犯第1項之罪者，處2年以下有期
徒刑、拘役或5百元以下罰金。
第 1 項之未遂犯罰之。
附表一：有罪部分
┌──┬──────┬──────┬─────────┐
│編號│時        間│地        點│行              為│
├──┼──────┼──────┼─────────┤
│ 一 │96年6月10日 │楊梅站至埔心│以交互穿插排放之方│
│    │下午4 時30分│站間（基隆起│式，在左列地點鐵軌│
│    │許          │76公里120 公│軌面上排放鐵路石碴│
│    │            │尺至130 公尺│10餘塊及磚塊2 、3 │
│    │            │間）山側鐵軌│塊                │
├──┼──────┼──────┼─────────┤
│ 二 │96年7 月10日│楊梅站至埔心│在左列地點鐵軌軌面│
│    │下午1時43分 │站間怡仁醫院│上排放鐵軌石碴，石│
│    │            │附近        │碴以間隔20公分左右│
│    │            │            │之距離排列，排石距│
│    │            │            │離總長共約3公尺40 │
│    │            │            │公分              │
├──┼──────┼──────┼─────────┤
│ 三 │96年8月20日 │楊梅站至埔心│將瓦斯鋼瓶、有電線│
│    │中午12時13分│站間（基隆起│連接之電動鑿放置於│
│    │            │76公里120 公│海側軌道旁，未致生│
│    │            │尺）        │火車往來之危險。  │
└──┴──────┴──────┴─────────┘
附表二：不另為無罪諭知部分
┌──┬──────┬──────┬─────────┐
│編號│時        間│地        點│行              為│
├──┼──────┼──────┼─────────┤
│ 一 │96年7月10日 │楊梅站至埔心│放置3 個圓柱形水泥│
│    │下午1時39分 │站間（基隆起│塊於海側軌道上    │
│    │            │76公里120 公│                  │
│    │            │尺）        │                  │
└──┴──────┴──────┴─────────┘
附表三：無罪部分
┌──┬──────┬──────┬─────────┐
│編號│時        間│地        點│行              為│
├──┼──────┼──────┼─────────┤
│ 一 │96年4月21日 │楊梅站至埔心│丟擲石頭，造成列車│
│    │下午4 時35分│站間（基隆起│2135次區間車第5節 │
│    │            │76公里290 公│車廂玻璃破碎。    │
│    │            │尺）        │                  │
├──┼──────┼──────┼─────────┤
│ 二 │96年5月13日 │楊梅站至埔心│丟擲石頭，造成列車│
│    │晚間11時13分│站間（基隆起│1044次自強號列車第│
│    │            │76公里127 公│6節車廂玻璃破碎。 │
│    │            │尺）        │                  │
├──┼──────┼──────┼─────────┤
│ 三 │96年7月6日  │楊梅站至埔心│向2199次區間車投擲│
│    │下午4時27分 │站間（基隆起│石頭，未造成車身損│
│    │            │76公里120 公│壞。              │
│    │            │尺）        │                  │
├──┼──────┼──────┼─────────┤
│ 四 │97年7 月6 日│楊梅站至埔心│在軌道間擺放灌有水│
│    │下午4 時27分│站間（基隆起│泥之塑膠筒（小垃圾│
│    │            │76公里怡仁醫│桶）1個           │
│    │            │院附近涵洞）│                  │
│    │            │山側軌道    │                  │
├──┼──────┼──────┼─────────┤
│ 五 │97年7月6 日 │楊梅站至埔心│在軌道軌面上排石，│
│    │下午4 點30分│站間（基隆起│數量大約有5 、6 個│
│    │            │76公里怡仁醫│，間隔約20公分    │
│    │            │院附近）海側│                  │
│    │            │軌道        │                  │
└──┴──────┴──────┴─────────┘


司法院資訊處製作；財團法人民間司法改革基金會備份。
